【裁判字號】    98,交簡上,913
【裁判日期】    981116
【裁判案由】    過失傷害
【裁判全文】
臺灣臺中地方法院刑事判決           98年度交簡上字第913號
上  訴  人  臺灣臺中地方法院檢察署檢察官
被      告  甲○○
上列上訴人因被告過失傷害案件，不服本院中華民國 98年8月20
日98年度交簡字第134號第1審刑事簡易判決（聲請簡易判決處刑
案號：98年度偵字第14891號）提起上訴，本院管轄之第2審合議
庭判決如下：
    主    文
原判決撤銷。
甲○○因過失傷害人，處拘役拾日，如易科罰金，以新臺幣壹
仟元折算壹日。緩刑貳年。
    犯罪事實
一、甲○○於民國 98年4月9日上午，駕駛車號ES-7575號自用小
    客車，沿臺中市○區○○路 124巷由北往南（起訴書誤載為
    由南往北）方向行駛，於同日上午10時42分許，行經臺中市
    ○區○○路 124巷與美村路1段102巷交岔路口時，原應注意
    汽車行駛至無號誌之交岔路口，左方車應暫停讓右方車先行
    。且依當時晴天、日間自然光線、路面無缺陷、無障礙物、
    視距良好等情況，並無不能注意之情形，竟疏未注意及此，
    適與騎乘車號MX8-613號重型機車，沿臺中市○區○村路○段
    102 巷由西往東方向行駛，亦未注意車輛行駛至無號誌之交
    岔路口，應減速慢行，作隨時停車準備之乙○○發生擦撞，
    使乙○○人、車倒地，因而受有頭部外傷併腦震盪、臉部及
    左上肢多處挫擦傷之傷害。甲○○於車禍發生後，在臺中市
    警察局第一分局交通分隊謝旻翰警員前往處理時，當場承認
    肇事經過而願接受裁判。
二、案經乙○○訴由臺灣臺中地方法院檢察署檢察官偵查後，依
    通常程序起訴，本院原審認為甲○○自白犯罪，宜以簡易判
    決處刑，逕以簡易判決處刑。
    理    由
一、證據能力部分：
（一）按被告以外之人於審判外之陳述，雖不符刑事訴訟法第15
      9條之1至之4等4條之規定，而經當事人於審判程序同意作
      為證據，法院審酌該言詞陳述或書面陳述作成時之情況，
      認為適當者，亦得為證據；當事人、代理人或辯護人於法
      院調查證據時，知有刑事訴訟法第159條第1項不得為證據
      之情形，而未於言詞辯論終結前聲明異議者，視為有前項
      之同意，同法第159條之5定有明文。本案所引用之供述證
      據，其性質屬證人於審判外的陳述，而為傳聞證據，且查
      無符合刑事訴訟法第159條之1至之4等前4條之情形者，原
      雖無證據能力，然上開供述證據內容，業經本院審理時予
      以提示並告以要旨，且經檢察官及被告表示意見。當事人
      已知上述供述證據乃傳聞證據，且均未於言詞辯論終結前
      ，對該內容聲明異議，依上開規定，已擬制同意其有證據
      能力，本院審酌上開供述證據作成時，並無人情施壓或干
      擾，亦無不當取供之情形，認為以之作為本案之證據亦屬
      適當，而有證據能力。
（二）除法律另有規定外，實施刑事訴訟程序之公務員因違背法
      定程序取得之證據，其有無證據能力之認定，應審酌人權
      保障及公共利益之均衡維護，刑事訴訟法第158之4定有明
      文。惟本案所引用之非供述證據，並無證據證明係實施刑
      事訴訟程序之公務員違背法定程序所取得，自應認均具有
      證據能力。
二、認定犯罪事實所依憑之證據：
    上揭犯罪事實，業據被告甲○○於檢察官偵查、本院原審訊
    問及本院審理時坦承不諱，核與證人即被害人乙○○於檢察
    事務官詢問時之證述情節。此外，並有道路交通事故現場圖
    1紙、道路交通事故調查報告表（一）、（二）各1份、道路
    交通事故現場照片14張、臺中市○○○道路交通事故肇事人
    自首紀錄表影本及行政院衛生署臺中醫院診斷書各 1紙，本
    案事證明確，被告犯行洵堪認定。
三、核被告甲○○所為，係犯刑法第284條第1項前段之過失傷害
    罪。被告於案發後，隨即向前往現場處理之警員坦承肇事，
    主動接受裁判，有道路交通事故肇事人自首情形紀錄表在卷
    可稽，合於自首之要件，本院審酌被告自首犯罪，減少司法
    資源之浪費，爰依刑法第62條前段規定減輕其刑。爰審酌被
    告並無任何刑事前案紀錄，有臺灣高等法院被告前案紀錄在
    卷可稽，堪認其品行尚佳，並斟酌被告行車時未能遵守道路
    交通安全規則，導致告訴人受有多處傷勢，被告犯後坦承犯
    行，並與告訴人成立調解，合理賠償告訴人所受損害，有本
    院98年度司中調字第1319號調解程序筆錄在卷可稽，暨考量
    告訴人所受傷害非重，且告訴人亦與有過失等一切情狀，量
    處如主文所示之刑，並諭知易科罰金之折算標準。原審對被
    告論罪科刑，固非無見，惟被告於本院審理時辯稱：伊沒有
    收到交通部公路總局臺中區監理所臺中市監理站（下稱臺中
    市監理站）汽車駕駛執照註銷處分書，案發當時並非無駕駛
    執照駕車，不應依道路交通管理處罰條例第 86條第1項規定
    加重刑度等語。經查，按「職業汽車駕駛人之駕駛執照，應
    自發照之日起，每滿 3年審驗1次，並於審驗日期前後1個月
    內向公路監理機關申請審驗，經審驗不合格者，扣繳其駕駛
    執照，俟審驗合格後發還之」；「職業汽車駕駛人得憑因逾
    期審驗被註銷之職業駕駛執照，申請換發同等車類之普通駕
    駛執照。但在未換發普通駕駛執照前，不得駕駛汽車。」；
    「職業汽車駕駛人，不依規定期限，參加駕駛執照審驗者，
    處新臺幣 300元以上600元以下罰鍰；逾期1年以上者，逕行
    註銷其駕駛執照。」；「前項經逕行註銷駕駛執照之職業汽
    車駕駛人，得申請換發同等車類之普通駕駛執照。」，道路
    交通安全規則第54條第1項、第3項、道路交通管理處罰條例
    第26條固分別定有明文。惟按處理違反道路交通管理事件，
    有關文書送達之程序，依行政程序法之規定，違反道路交通
    管理事件統一裁罰基準及處理細則第 5條定有明文。再按送
    達，於應受送達人之住居所、事務所或營業所為之。但在行
    政機關辦公處所或他處會晤應受送達人時，得於會晤處所為
    之。應受送達人有就業處所者，亦得向該處所為送達；於應
    送達處所不獲會晤應受送達人時，得將文書付與有辨別事理
    能力之同居人、受雇人或應送達處所之接收郵件人員。應受
    送達人或其同居人、受雇人、接收郵件人員無正當理由拒絕
    收領文書時，得將文書留置於應送達處所，以為送達；送達
    ，不能依前 2條規定為之者，得將文書寄存送達地之地方自
    治或警察機關，並作送達通知書兩份， 1份黏貼於應受送達
    人住居所、事務所、營業所或其就業處所門首，另 1份交由
    鄰居轉交或置於該送達處所信箱或其他適當位置，以為送達
    。前項情形，由郵政機關為送達者，得將文書寄存於送達地
    之郵政機關。寄存機關自收受寄存文書之日起，應保存3 個
    月，行政程序法第72條第1項、第2項、第73條第1項、第3項
    、第74條分別訂有明文。被告係因職業汽車駕駛人不依規定
    參加駕駛執照審驗，逾期1年以上，經臺中市監理站於96 年
    9月4日，以中監逾駕註字第61-d-00000000000號汽車駕駛執
    照註銷處分書，註銷其職業大貨車駕駛執照，該汽車駕駛執
    照註銷處分書，經臺中市監理站作成後，委由郵政機關送達
    至臺中市○區○村路 ○段83巷16號，因未會晤受處分人本人
    ，亦無受領文書之同居人、受雇人或應送達處所接收郵件人
    員，即於96年9月7日將該處分書寄存在送達地之臺中公益路
    郵局，並作送達通知書2份，1份黏貼於應受送達人住居所門
    首，另 1份置於該送達處所信箱內，以為送達，此有上開處
    分書暨送達證書回證各1紙在卷可稽。惟被告係於81年4月22
    日遷入臺中市○區○村路○段83巷16號，迄至 93年7月8日遷
    入臺中市○區○村路○段270巷16號2樓，至 97年11月28日再
    遷入桃園縣新屋鄉○○路9號，有被告提出之戶籍謄本3份在
    卷可稽，是被告於93年7月8日至97年11月27日是設籍在臺中
    市○區○村路○段270巷16號2樓，並非臺中市○區○村路○段
    83巷16號，乃臺中市監理站於96年9月4日作成之汽車駕駛執
    照註銷處分書，仍向臺中市○區○村路 ○段83巷16號為送達
    ，並因未會晤受處分人本人，亦無受領文書之同居人、受雇
    人或應送達處所接收郵件人員，即於96年9月7日將該處分書
    寄存在該送達地之臺中公益路郵局，以為送達，其送達並不
    合法，該註銷汽車駕駛執照之處分並未生效。從而，被告於
    本件案發當時並非無駕駛執照駕車，原審依道路交通管理處
    罰條例第 86條第1項規定加重其刑，尚有未合。故雖上訴意
    旨以被告係無駕駛執照駕車，且肇事後對告訴人未與聞問，
    原審未審酌被告此犯罪後態度，僅量處拘役40日，對被告量
    刑顯然過輕為由，指摘原判決不當，並無理由，惟原判決既
    有上開可議之處，自應由本院予以撤銷改判，而諭知如主文
    所示之宣告刑，並諭知易科罰金之折算標準。
四、被告甲○○未曾因故意犯罪受有期徒刑以上刑之宣告，有臺
    灣臺中地方法院檢察署刑案資料查註紀錄表及臺灣高等法院
    被告前案紀錄表在卷可按，茲念其因一時疏忽，致罹刑章，
    事後已與告訴人乙○○達成民事調解並賠償損害，有上開調
    解程序筆錄在卷可稽，被告經此偵審程序的教訓，當能知所
    警惕，信無再犯之虞，本院認所宣告之刑，以暫不執行為適
    當，併予宣告緩刑2年，以啟自新，並觀後效。
據上論斷，應依刑事訴訟法第 455條之1第1項、第3項、第369條
第1項前段，第364條、第299條第1項前段，刑法第284條第1項前
段、第 41條第1項前段、第62條前段、第74條第1項第1款，刑法
施行法第1條之1第1項、第2項前段，判決如主文。
中    華    民    國    98    年    11    月    16    日
                  刑事第十四庭  審判長法  官  陳  得  利
                                      法  官  許  月  馨
                                      法  官  何  世  全
以上正本證明與原本無異。
不得上訴。
                                      書記官  吳  慕  先
中    華    民    國    98    年    11    月    16    日
附錄本案論罪科刑法條全文：
中華民國刑法第284條第1項
因過失傷害人者，處6月以下有期徒刑、拘役或5百元以下罰金，
致重傷者，處1年以下有期徒刑、拘役或5百元以下罰金。
中華民國刑法施行法第1條之1
中華民國94年1月7日刑法修正施行後，刑法分則編所定罰金之貨
幣單位為新臺幣。
94年1月7日刑法修正時，刑法分則編未修正之條文定有罰金者，
自94年1月7日刑法修正施行後，就其所定數額提高為30倍。但72
年 6月26日至94年1月7日新增或修正之條文，就其所定數額提高
為3倍。


司法院資訊處製作；財團法人民間司法改革基金會備份。
